【裁判字號】    88,訴,688
【裁判日期】    891207
【裁判案由】    毒品危害防制條例
【裁判全文】
臺灣嘉義地方法院刑事判決                          八十八年度訴字第六八八號
    公  訴  人  臺灣嘉義地方法院檢察署檢察官
    被      告  戊○○
    指定辯護人  本院公設辯護人  辛○○
右列被告因毒品危害防制條例案件，經檢察官提起公訴（八十八年度偵字第六三二○
、六六七三、六八二九、六九四八號），本院判決如左：
    主  文
戊○○連續販賣第二級毒品，累犯，處有期徒刑拾年。扣案之安非他命驗餘淨重零點
貳玖公克沒收銷燬之；外包裝袋壹個重零點壹參公克沒收；販賣第二級毒品所得新臺
幣拾壹萬陸仟元沒收之，如全部或一部不能沒收時，以其財產抵償之。
    事  實
一、戊○○有槍砲、麻藥等多項前科，其中於民國八十三年間因違反麻醉藥品管理條
    例案件，經本院判處有期徒刑八月確定，八十六年五月二十二日刑期起算，指揮
    書執畢日期為八十七年一月二十一日，仍不知悔改，竟意圖營利，基於販賣第二
    級毒品安非他命之概括犯意，連續自八十八年六月間某日起至同年八月二十日止
    ，在嘉義市○○路三十五巷二號住處附近，每次以新台幣（下同）一千元至三千
    元不等之價格，販賣安非他命三、四次予丙○○施用（由檢察官另行偵辦）；自
    八十八年七月底至八十八年九月二十七日間，在不詳地點，每次以一錢重四千五
    百元之價格，販賣安非他命約二十次予乙○○施用（由檢察官另行偵辦）；自八
    十八年八月二十七日凌晨二時許至同年九月七日下午二時許，在嘉義市○○街與
    仁愛路口及嘉年華遊藝場內等處，每次以一小包一至二千元之價格，販賣安非他
    命四次予庚○○施用（由檢察官另行偵辦）；又於同年六月十三日下午二時許，
    在嘉義市○○路與大華路口附近，以一萬八千元價格販賣半兩重之安非他命予丁○○施用。嗣於八十八年十月二日下午五時十分許，在嘉義市○○路九十一之一
    號「來吉富超商」前為警查獲，並扣得安非他命一包毛重約○．四公克（驗餘淨
    重○．二九公克，包裝重○．一三公克）。
二、案經嘉義縣警察局移請及嘉義市警察局第一分局報請臺灣嘉義地方法院檢察署檢
    察官偵查起訴。
    理  由
一、訊據被告戊○○矢口否認有何販賣安非他命之犯行，辯稱：與證人丁○○係共同
    出資合買；亦未販賣安非他命予證人丙○○、乙○○、庚○○等人，且八十八年
    九月七日，其係在法院撰狀請求發還扣押物，不可能賣毒品予證人庚○○；至扣
    案安非他命一包係其自己施用云云。惟查：
（一）前揭事實業據證人丙○○、乙○○、丁○○及庚○○等人分別於警訊時及偵查
      中證述明確，復有扣案之安非他命一包毛重約○．四公克（驗餘淨重○．二九
      公克，包裝重○．一三公克）可資佐證。而扣案結晶物一包經送往法務部調查
      局檢驗結果，該結晶物係第二級毒品安非他命，淨重○‧二九公克，包裝重○
      ‧一三公克，此有法務部調查局八十九年二月一日00000000號檢驗通
      知書一份附於本院卷可憑，足見被告確有前開販賣安非他命之犯行無訛。
（二）雖證人乙○○嗣於本院訊問時翻異前詞，改稱未向被告買安非他命，警訊時及
      偵查中之證詞係與被告因手機買賣有過節，而為不實陳述云云（見本院八十九
      年三月二十二日訊問筆錄）。惟當事人或證人於案發時之供述較少權衡利害得
      失或受他人干預，依經驗法則，較之事後翻異之詞為可信，此即所謂案重初供
      ，故除非有事證可證明當事人或證人嗣後更異之詞與事實相符或其初供係屬虛
      偽者外，自不得任意捨棄初供而不採，此有最高法院八十二年度台上字第五三
      一一號、八十三年度台上字第三二四三號判決可供參考；證人即警員壬○○於
      本院調查時證稱製作筆錄時係讓證人乙○○自由陳述，未施強暴脅迫等情明確
      （見本院八十八年二月二十五日訊問筆錄），是證人乙○○於本院所為事後迴
      護被告之證詞，核與前揭事證不符，且揆諸前揭說明，尚難據為有利被告之認
      定。
（三）被告雖辯稱八十八年九月七日，其係在法院撰狀請求發還扣押物，不可能賣毒
      品予證人庚○○云云。惟經本院依被告所提供資料向台灣嘉義地方法院檢察署
      函查結果，該署八十八年度毒偵字第三九九號毒品危害防制條例案件，卷內並
      無被告戊○○所提資料，此有該署八十九年六月二十三日己○吉實字第一二七
      一四號函一份在卷可憑；至本院收續狀簿中固有被告於八十八年九月七日遞聲
      請狀之記載，惟並無詳細時間之記載，此有前開收續狀簿節影本一份附於本院
      卷可參，則被告於遞狀前後仍有充裕時間於嘉義市販賣毒品予證人庚○○，尚
      難以其曾至本院遞狀之事實，即推翻其販賣安非他命之前開事證。
（四）至起訴書雖認定被告以一萬八千元價格代丁○○向綽號「董仔」購得半兩重之
      安非他命後，從中抽取半錢重之安非他命施用，以為報酬云云。惟證人丁○○
      於警訊時證稱：「戊○○係於八十八年六月十三日十四時帶我去嘉市○○路、
      中興路口等待，並由我將新台幣一萬八千元交給他，他去晃了一下，隨即將半
      兩重之安非他命轉交給我，他是說要介紹我去向綽號「董仔」購買，但是我並
      未看見「董仔」，安非他命是戊○○直接交到我手上的，而新台幣一萬八千元
      也是我直接交付戊○○的：：：」等語（見八十八年度偵字第六八二九號卷中
      之警卷第五頁反面），是並無證據足資證明如起訴書所認定之前開事實，堪認
      係被告自己販賣毒品安非他命予證人丁○○無訛。惟此部分事實，核與檢察官
      起訴書所指前開事實同為販賣安非他命之事實，行為侵害性同一，況與被告前
      開販賣安非他命予證人庚○○等人之事實，有連續犯之裁判上一罪之關係，本
      院自得予以審究。被告所辯係與證人丁○○合買云云，自不足採。
（五）第二級毒品安非他命物稀價昂，為政府嚴予查緝取締之違禁物，茍被告買賣間
      無利可圖，則被告縱屬至愚，亦無干冒被移送法辦而遭判重刑之危險，平白從
      事販賣之理，是其販入之價格必較其所出售之價格低廉，而從中賺取買賣之差
      價牟利，其有營利意圖甚明。況證人甲○○於警訊時證稱：「戊○○找我借錢
      ，是一半用來作生活費，一半是用來購買安非他命販售賺錢圖利之用。」等語
      （見八十八年度偵字第六六七三號偵查卷中警卷第十九、二十頁），被告確有
      營利意圖，殆無疑義。且所謂「販賣」不以販入之後，復行賣出為要件，祇須
      以營利為目的，購入或賣出有一於此，其犯罪即屬成立，不以果已得利為必要
      （最高法院二十五年度非字第一二三號、六十七年度台上字第二五○○號、六
      十八年度台上字第六○六號判例參照）。
（六）綜上所述，被告所辯無非事後圖卸刑責之詞，不足採信，本件事證明確，被告
      犯行洵堪認定。
二、按安非他命為第二級毒品，毒品危害防制條例第二條第二項第二款定有明文；核
    被告所為，係犯毒品危害防制條例第四條第二項之販賣第二級毒品罪。查被告持
    有毒品安非他命之低度行為，應為其販賣毒品安非他命之高度行為所吸收，不另
    論罪。被告先後多次販賣第二級毒品安非他命之行為，時間緊接，犯罪構成要件
    相同，顯係基於概括犯意為之，屬連續犯，應依刑法第五十六條之規定，以一罪
    論，並加重其刑；惟販賣第二級毒品罪，其最高法定刑為無期徒刑，依刑法第六
    十五條規定，無期徒刑不得加重，爰就有期徒刑部分加重之。再查被告有槍砲、
    麻藥等多項前科，其中於八十三年間因違反麻醉藥品管理條例案件，經本院判處
    有期徒刑八月確定，八十六年五月二十二日刑期起算，指揮書執畢日期為八十七
    年一月二十一日，有本院被告全國前案紀錄表及臺灣嘉義地方法院檢察署刑案資
    料查註紀錄表各一份在卷可憑，其於前案有期徒刑執行完畢後，五年之內再犯本
    案有期徒刑以上之罪，係屬累犯，應依刑法第四十七條之規定加重其刑，並就有
    期徒刑部分遞加之（因無期徒刑不得加重，業如前述）。爰審酌被告素行不佳、
    販賣安非他命牟取暴利之犯罪動機及其犯罪目的、手段與販賣安非他命予他人施
    用不僅戕害施用者之身心且益滋生犯罪等所生損害，及其販賣安非他命之數量、
    金額、次數，暨犯後猶飾詞否認犯行之態度等一切情狀，量處如主文所示之刑。
三、按毒品危害防制條例第十八條第一項所規定之「毒品」，應以毒品之本身為限，
    並不及於外包裝；而毒品之外包裝有防止毒品裸露、逸出及潮濕之功用，並便於
    攜帶及運輸，其係供販賣、運輸毒品所用之物，至為顯然，此有最高法院八十八
    年度台上字第五○三三號、八十九年度台上字第一七八號判決可供參酌；查扣案
    之結晶物一包送法務部調查局鑑定結果，該結晶物係第二級毒品安非他命，驗餘
    淨重○‧二九公克，包裝重○‧一三公克，業如前述，前開查獲之毒品淨重○‧
    二九公克，不問屬於犯人與否，應依毒品危害防制條例第十八條第一前段之規定
    沒收銷燬之；毒品之外包裝袋一個重○‧一三公克，揆諸前揭說明，屬被告供販
    賣第二級毒品犯罪所用之財物，應依毒品危害防制條例第十九條第一項之規定宣
    告沒收，且前開物品既經扣案，於本件裁判時仍存在且在扣押中，即無「全部或
    一部不能沒收」之情形，自毋庸為追徵其價額或以其財產抵償之諭知。另按沒收
    物如全部或一部不能沒收時，應追徵其價額者，必限於沒收物為金錢以外之物而
    無法沒收時，始應追徵其價額，如沒收物為金錢而無法沒收時，則應以其財產抵
    償之，不生追徵其價額之問題；被告每次以一千元至三千元不等之價格，販賣安
    非他命三、四次予丙○○施用，最後一次為一千元，業據證人丙○○於警訊時及
    偵查中證述在卷，則以三次計，所得最少為三千元；被告每次以一錢重四千五百
    元之價格，販賣安非他命二十幾次予乙○○施用，業據證人乙○○於警訊時證述
    在卷，則以二十次計，所得共為九萬元；被告每次以一小包一至二千元之價格，
    販賣安非他命四次予庚○○施用，第一、二、三次均為一千元，第四次為二千元
    ，業據證人庚○○於警訊時證述在卷，則此部分所得共為五千元；被告另以一萬
    八千元價格販賣安非他命予證人丁○○，業如前述，則被告前開各次販賣毒品所
    得總計為十一萬六千元，此為被告犯毒品危害防制條例第四條第二項之罪所得之
    財物，應依毒品危害防制條例第十九條第一項之規定沒收之，如全部或一部不能
    沒收時，以其財產抵償之。復按前開扣案之安非他命送驗後，檢驗機關即法務部
    調查局取樣化驗之安非他命業已因化驗而滅失不存在，自毋庸為沒收銷燬之宣告
    ，併予敘明。
四、據上論斷，應依刑事訴訟法第二百九十九條第一項前段，毒品危害防制條例第四
    條第二項、第十八條第一項前段、第十九條第一項，刑法第十一條前段、第五十
    六條、第四十七條，判決如主文。
本案經檢察官吳基華到庭執行職務。
中      華      民      國    八十九    年     十二     月      七      日
                                臺灣嘉義地方法院刑事第三庭
                                    法  官   陳  卿  和
右正本證明與原本無異。
如不服本判決，應於判決送達後十日內向本院提出上訴狀( 應附繕本 )。
中      華      民      國    八十九    年     十二     月      七      日
                                     書記官  侯  麗  茹
附錄論罪法條：
毒品危害防制條例第四條第二項：
製造、運輸、販賣第二級毒品者，處無期徒刑或七年以上有期徒刑，得併科新台幣七
百萬元以下罰金。


司法院資訊處製作；財團法人民間司法改革基金會備份。
